臺灣高雄地方法院刑事判決　　　　　　　　　　　　　九十三年度訴字第五一六號
　　公　訴　人　臺灣高雄地方法院檢察署檢察官
　　被　　　告　乙○○
右被告因誣告案件，經檢察官提起公訴（九十二年度偵字第四三八四號），本院判決
如左：
    主  文
乙○○無罪。
    理  由
一、公訴意旨略以：被告乙○○與丙○○前為高雄市新興區○○○路四八○號一樓「
    高匯新興大樓」管理委員會選舉之事迭生訴訟，互有心結，平時感情不睦。緣於
    民國八十九年八月四日下午二時二十分許，被告在該大樓一樓電梯口，欲向丙○○索取該大樓十四樓之鑰匙（因當日另案由本院法官前往十四樓勘驗現場），丙○○為保持現場之完整性，不願將鑰匙交予被告，並準備搭乘電梯上樓，被告見
    狀即上前與丙○○理論，二人發生爭執，並分別基於傷害之犯意，出手毆打對方
    ，致雙方均受有傷害後，分別向臺灣高雄地方法院檢察署（下稱高雄地檢署）提
    出傷害告訴，嗣雙方均撤回告訴，由該署檢察官以八十九年度偵字第一九一一八
    、二三五八三號為不起訴處分確定。詎被告明知當日雙方曾互相出手毆打對方，
    竟意圖使丙○○受刑事處分，乃故意虛構：「伊（即被告）當時並未回手，也未
    有拉扯，沒有碰到丙○○」之詞，於九十年一月二日具狀向高雄地檢署提出刑事
    告訴（九十年度偵字第一一二五號），誣指丙○○前案所提之傷害案件之告訴涉
    有誣告犯行，惟丙○○所涉之前開誣告案件，經臺灣高等法院高雄分院以九十一
    年度上訴字第二七七號判決無罪確定，因認被告涉犯刑法第一百六十九條第一項
    之誣告罪嫌等語。
二、按犯罪事實應依證據認定之，無證據不得認定犯罪事實；不能證明被告犯罪者，
    應諭知無罪之判決，刑事訴訟法第一百五十四條第二項、第三百零一條第一項分
    別定有明文。而認定犯罪事實，所憑之證據，雖不以直接證據為限，間接證據亦
    包括在內，然無論直接或間接證據，其為訴訟上之證明，須於通常一般之人均不
    致於有所懷疑，而得確信其為真實之程度者，始得據之為有罪之認定，倘其證明
    尚未達到此一程度，而有合理性懷疑之存在時，即無從為有罪之認定，此亦有最
    高法院七十六年台上字第四九八六號判例可資參照；又按「刑法第一百八十條第
    一項之誣告罪，以意圖他人受刑事或懲戒處分，向該管公務員誣告為構成要件，
    故該項犯罪，不特須指出其具體事實，足以使人受刑事或懲戒處分，且須明知其
    為虛偽，具有故意構陷之情形始能成立，如對於事實有所誤認，即缺乏此種意思
    條件，自難令負誣告責任」、「誣告罪之成立，須其申告內容完全出於憑空捏造
    ，若所告尚非全然無因，衹因缺乏積極證明致被誣告人不受訴追處罰者尚難遽以
    誣告論罪」，最高法院著有二十二年上字第三三六八號、四十年台上字第八八號
    及四十三年台上字第二五一號判例可資參照。綜上可知，所謂虛構事實，係指明
    知無此事實，而故意捏造者而言，是如若出於誤信、誤解、誤認或懷疑有此事實
    ，或對其事實誇大其詞，或資為其訟爭上之攻擊或防禦方法，或其目的在求判明
    是非曲直者，固均不得謂屬誣告。即其所申告之事實，並非完全出於憑空捏造，
    或尚非全然無因，而只以不能積極證明為虛偽，或因證據不充分，致受誣告人不
    受追訴處罰者，亦不成立誣告罪。
三、公訴意旨認被告涉犯誣告犯嫌，係以：
(一)、告訴人丙○○於偵查中之指訴：證明本案之全部犯罪事實。
(二)、被告於本案偵查中之陳述：證明被告曾以右手掌推告訴人肩膀之事實。
(三)、被告於九十年度偵字第一一二五號案件中所為之陳述：證明被告虛構未曾出手而
    提出誣告告訴之事實。
(四)、臺灣高等法院九十一年度上訴字第二七七號判決：證明告訴人被訴誣告案件經判
    決無罪確定之事實。
(五)、八十九年度偵字第一九一一八、二三五八三號不起訴處分書：證明告訴人與被告
    互控傷害案件，因雙方撤回告訴後，經臺灣高雄地方法院檢察署檢察官為不起訴
    處分之事實。
(六)、臺灣高雄地方法院九十年度訴字第二六二二號案件中所製作之勘驗筆錄：證明告
    訴人與被告確實曾互相毆打對方之事實。
四、訊據被告固坦承其於八十九年八月四日下午二時二十分許，在前開「高匯新興大
    樓」一樓電梯門口，因向告訴人索取鑰匙未果，告訴人撥開其擋住電梯之手後，
    其旋以右手掌推向告訴人之肩膀，嗣二人互控對方傷害，經雙方撤回告訴後，其
    即於九十年一月二日，具狀向高雄地檢署對告訴人提起誣告之告訴之事實，惟堅
    詞否認有何誣告犯行，辯稱：我當時沒有出手毆打告訴人，一開始我用左手擋住
    電梯門，讓電梯無法關閉，告訴人則用右手撥開我的左手，同時我以右手搭在告
    訴人肩膀將告訴人往後推，告訴人又以右手毆打我的右臉頰，我後退倒地，罵了
    告訴人幾句，告訴人就搭電梯上樓了，我只有推告訴人一下，沒有再與告訴人拉
    扯，這不是攻擊、傷害，我是在作防禦，且我於告訴狀上亦未寫明我沒有推告訴
    人，我認為我沒有誣告等語。經查：
(一)、被告與告訴人前因另案彼此互控傷害（下稱互控傷害案），嗣於偵查中，雙方均
    當庭撤回告訴，高雄地檢署檢察官爰為不起訴處分之事實，有該署八十九年度偵
    字第一九一一八、二三五八三號不起訴處分書一份附卷可稽。又被告俟檢察官於
    八十九年十一月九日為不起訴處分後，旋在九十年一月五日，具狀向高雄地檢署
    對告訴人提起誣告之告訴（下稱丙○○誣告案件），並指稱：於上開互控傷害案
    件中，其未回手，也未有拉扯，沒有碰到告訴人等語。上開誣告案件，經檢察官
    以九十年度偵字第一一二五號提起公訴後，經臺灣高等法院高雄分院於九十一年
    四月十七日，以九十一年度上訴字第二七七號判決無罪確定，亦有該院判決書一
    份附卷足憑，均堪認定，合先敘明。
(二)、告訴人於上開互控傷害案件，在警詢時係指訴稱：「‧‧‧因當時他（被告）壓
    住電梯門，致我無法上樓，我即在電梯門欲關起來時，不慎夾到右手食指及右手
    臂，此時張某（被告）以腳踢我左腿內側（挫傷），並以右手打我右胸」等語，
    固核與證人甲○○於偵查中證稱：「看到乙○○一手押住電梯衝進去，乙○○用
    右手打丙○○右上身，打的時間很短，也用右腿踢到丙○○下身」等語（見九十
    年偵字第一一二五號卷第一三一頁），大致相符，告訴人復提出驗傷診斷證明書
    一紙足供佐證；惟就有關告訴人所指稱之被告毆打其胸部及腿部之時間順序乙節
    ，告訴人於偵查中係指述：「他先用左腳踢我大腿，在關門前，他用右手打我靠
    近右胸處」等語（見九十年度偵字第一一二五號卷第二四頁），然對照證人甲○○於本院卻證稱：「因乙○○是從下面衝上去，所以用（很）急，他衝進去一拳
    打丙○○，打到胸部，又用腳踢了被告（即丙○○）一下」等語（見本院九十一
    年度訴字第二六二二號卷第二五頁），顯見告訴人指稱被告「先踢後打」與證人
    甲○○證稱被告係「先打後踢」之情節不符，以何者可採，已有疑義。再證人甲○○於偵查中證稱：「丙○○在裡頭我沒有看到，因我站的地方看不到電梯裡面
    ，所以我不確定丙○○有無打乙○○」等語（見九十年偵字第一一二五號卷第一
    三一頁），是證人甲○○既無法看到電梯裡面之情境，如何能目賭並正確知悉被
    告以手及腳毆打站在電梯裡面之告訴人之身體部位？參以告訴人最後以左拳往外
    揮出，擊中站在電梯門縫中之被告臉部，被告退出電梯後，告訴人旋即上樓之事
    實，業據告訴人及被告於本院所自承，是告訴人毆打被告臉部之際，已非完全在
    電梯裡面，證人甲○○證稱並未看見，反就發生在電梯裡面之情節得以詳實描述
    ，亦與常情確有違。且證人甲○○於偵查中證稱：被告係在靠近地下室之電梯內
    （即面向三部電梯之最右側電梯）毆打告訴人，並當庭繪製案發現場圖附卷（見
    九十年度偵字第一一二五號卷第一三一、一三四頁），惟衡以被告、告訴人及證
    人陳渝蓉均證稱案發地點係在中間部電梯內等語，足見證人甲○○已無法正確指
    出案發地點，故就其證述有關被告出手毆打告訴人並以腳踢告訴人腿部乙節，可
    信度亦不高。本院應認證人甲○○之證詞顯有刻意偏頗告訴人之虞，不足為對被
    告不利認定之論據。綜合上情，告訴人雖受有前開診斷書所載之傷害，惟證人甲○○之證詞不足採信，本院無法逕以告訴人之片面指訴，遽認被告確有出拳毆打
    告訴人胸部及以腳踢告訴人腿部之事實。
(三)、被告於本院辯稱：我主觀上認為我只有推告訴人一下，沒有毆打告訴人，所以我
    才認為告訴人告我傷害是誣告等語。而並無證據足以證明被告確有出拳毆打及以
    腳踢擊之方式傷害告訴人乙節，業經論述如前，故被告雖具狀以其「並未回手，
    也未有拉扯，沒有碰到丙○○」等語，對告訴人丙○○提出誣告罪之告訴，其主
    觀上乃認並無毆打及踢擊告訴人，消極否認有傷害犯行，而提出告訴主張告訴人
    係對其誣告。被告並未積極憑空故意捏造不實事實之情事，縱其所指稱「並未回
    手，也未有拉扯，沒有碰到丙○○」等語，與實情未盡相符，所為亦與刑法誣告
    罪構成要件並不相符。
五、綜上所述，被告既非故意構陷而憑空虛陷不實事實提出告訴，所為自與誣告罪之
    構成要件不符，難認被告有何誣告犯行；此外，復查無其他積極證據足認被告有
    何公訴人所指之犯行，自屬犯罪不能證明，應由本院為被告無罪判決之諭知。
據上論斷，應依刑事訴訟法第三百零一條第一項前段，判決如主文。
本案經檢察官黃建銘到庭執行職務。
中      華      民      國    九十三    年      九      月    二十一    日
                                  臺灣高雄地方法院刑事第二庭
                                      審判長法  官  莊崑山
                                            法  官  黃宣撫
                                            法  官  曾鴻文
右正本證明與原本無異。
如不服本判決，應於判決送達後十日內，向本院提出上訴狀。
                                            書記官    王高山
中    華    民    國      九十三      年      九      月      二十四    日
